【裁判字號】    90,訴,632
【裁判日期】    920121
【裁判案由】    搶奪等
【裁判全文】
臺灣新竹地方法院刑事判決                            九十年度訴字第六三二號
    公  訴  人  臺灣新竹地方法院檢察署檢察官
    被      告  丁○○
    指定辯護人  本院公設辯護人林銘宏
右列被告因搶奪等案件，經檢察官提起公訴（九十年度偵緝字第一八一號），本院判
決如左：
    主  文
丁○○共同意圖為自己不法之所有，攜帶兇器，搶奪他人之動產，處有期徒刑貳年陸
月。
    事  實
一、丁○○曾因違反槍砲彈藥刀械管制條例案件，分別經本院判處有期徒刑一年二月
    、十月，丁○○不服上訴後，並經臺灣高等法院、最高法院駁回其上訴而確定，
    其另因違反毒品危害防制條例案件，分別經本院判處有期徒刑七月、七月、七月
    及八月確定，現正執行中（均不構成累犯）。猶不思正途，於民國九十年二月十
    七日晚上九時許（公訴人誤載為八時許），持一不明器物，破壞鑰匙孔竊取乙○○所有、停放在新竹市○○路○段二六一巷十弄二十九號娘家住處前之車牌號碼
    ＩＭＮ─五四八號白色重型機車，得手後騎乘所竊之機車離去；於同日晚上九時
    三十五分許，由一年籍姓名不詳之成年男子騎乘上開所竊得之重型機車附載丁○○，見庚○○行走在新竹市○○路七０九巷口之單行道路上，二人遂共同基於意
    圖為自己不法之所有，逆向行駛靠近庚○○，由後座之丁○○持一客觀上具有危
    險性，足以對人之身體、生命構成威脅，可供兇器使用之折疊刀一把，自庚○○
    左後方拉扯庚○○背於左肩之紅色大型布背包（內有電話簿一本、鑰匙一串、長
    夾皮包一個、眼鏡一付、零錢包一個、充電器一個及現金新臺幣（下同）八百餘
    元），庚○○與丁○○拉扯中因見丁○○手上之上開折疊刀，遂放掉背包，丁○○得逞後往停好車子正要下車之庚○○胞姊己○○方向逃去，己○○見狀伸手欲
    將背包搶回時，因見丁○○手上有刀復而縮回，丁○○跳上上開機車，與該不詳
    年籍姓名之男子共乘機車離去。經己○○記下行搶車輛之車牌號碼並報警，於同
    日晚上十一時許，陳吉華騎乘上開機車為警在新竹市○○路與竹光路口查獲，並
    在其身上起出庚○○所有之電話簿一本及鑰匙一串及上開作案用之折疊刀一把。
二、案經庚○○訴由新竹市警察局第一分局報請臺灣新竹地方法院檢察署檢察官偵查
    起訴。
    理  由
一、訊據被告丁○○矢口否認有竊走被害人乙○○所有車號ＩＭＮ─五四八號重型機
    車及持兇器搶奪被害人庚○○財物等犯行，辯稱：我沒有偷機車，該機車是三天
    前我在「鐵牛」家向乙○○弟弟丙○○借的，也沒有搶奪，折疊刀也不是在我身
    上找到，我是遭刑求的云云。經查：
（一）被告辯稱遭警刑求部分：查被告為警查獲後移送檢察官處時其傷勢有：右小腿
      、右膝蓋各一處擦傷、紅腫，鼻樑部位有往左偏之紅腫一節，有驗傷單及照片
      三幀附卷可查，被告稱上開傷勢係被戴安全帽往牆上撞及被帶到其家中時拖上
      樓梯所造成云云，證人即查獲被告之員警甲○○證稱：「：：他看到警車就逆
      向騎著要跑，後來我在駕駛座上拉住他的衣服，他撞到左後保險桿跌倒，我們
      就將他抓住壓在地上，他又要跑，我們又上前撲上，所以可能因此有受傷。」
      （參九十年度偵字第一二六０號卷第四三頁背面）、「：：當時我正在巡邏，
      所裡的人傳來說有人報案，我就先回去派出所載主管到現場，當時被害人就已
      經說出搶他們之人之機車車號及特徵，到了現場，先到附近訪查，等我們再回
      到現場時，正好看到被告正要開被害人自小客車車門，我喊說你要做什麼，被
      告說沒有，被告從駕駛座旁要加油門離去，我就從窗戶去拉被告，被告跌倒，
      我右座主管及警員就趕快下來抓被告，被告還想跑。」、「（被告身上傷如何
      來？）我們壓被告在地上所造成的傷，因為我們抓他時他一直掙扎要逃。」、
      「：：我們經被告同意帶被告回他家搜證，：：被告爬到四樓沒事，但到家後
      說有氣喘，並賴著不走，我們強帶他下樓之後，基於人身安全還帶他去空軍醫
      院，醫生說被告沒問題。」、「因為被告加油要走，所以我們壓他在地上，被
      告如果不逃，我們不用壓在地上，直接下車抓他。」等語（參本院九十一年一
      月十六日訊問筆錄），再觀被告受傷之照片，其臉部鼻樑處有紅腫，惟被告既
      稱係被頭戴安全帽往牆上撞，似不應僅出現鼻部紅腫現象，再觀其右小腿下方
      腳踝處上方之傷及右膝蓋上方之傷勢，亦不似被告所稱之遭警拖著上樓梯所造
      成，且遭警拖上樓亦不應僅造成右腿擦傷，被告請求訊問被害人庚○○及證人
      己○○亦均答稱未看到被告遭刑求，且上開傷勢之造成反而與證人甲○○所證
      述之情節相符，綜上，應認被告並無受刑求逼供之情事，其所辯係遭刑求而自
      白云云，應不足採，合先敘明。
（二）被告丁○○於上開時地竊取機車及持兇器搶奪之事實業據被害人乙○○、庚○○指訴詳細，並經證人即乙○○之母辛○○、庚○○胞姊己○○、查獲員警甲○○證述明確，復有贓證物品認領保管收據二紙、車號查詢重型機車車籍一紙
      、被告所竊機車及用以行搶之折疊刀照片數幀在卷可查。
（三）被告辯稱上開機車是其於查獲三天前在「鐵牛」家向丙○○所借云云，惟據被
      害人乙○○及證人辛○○陳稱丙○○自九十年一月二十九日去新兵報到，直至
      同年二月二十八日才放假返家，自無可能於查獲日前後借上開機車予被告使用
      ；又被告辯稱係查獲前三日所借，惟被害人乙○○於失竊當日早上仍騎乘該機
      車至其母即證人辛○○住處前停放一節，除據乙○○指述不移外，其母即證人
      辛○○亦證述明確；而被告始終無法提供「鐵牛」之年籍姓名住址供本院傳訊
      ，上開所辯應認係卸責之詞，不足採信。
（四）被告辯稱查獲當時被警察壓在地上，警察在其跌落處三、四步距離之安全島旁
      撿到被害人之鑰匙、電話簿，並且撿到折疊刀，上開物品均非在被告身上起出
      云云；惟查被告與另一男子共同騎乘上開竊得之機車，由被告持該黃色刀柄之
      折疊刀行搶一節，已據被害人庚○○指述明確：「（提示偵查卷第二十八頁上
      方照片）他就是拿這把刀，我嚇到，怕會被傷到。」、「（為何確定被告是搶
      犯？）搶犯之體型與衣服與被告被抓來是一樣的，因為剛被搶，所以記憶很明
      顯，：：，且他騎的車子又是我們記下的車號。」等語（參本院九十一年二月
      二十日訊問筆錄），證人甲○○亦證稱：「壓被告在地上時，鑰匙是從被告身
      上取出，其他東西在他車上置物箱中，因為被告跟著車子翻倒，所以東西也跟
      著掉落出來，折疊刀從他身上取出的。」等語（參本院九十一年一月十六日訊
      問筆錄），被告持該黃色刀柄折疊刀行搶，被害人庚○○及其胞姊己○○已記
      下其特徵，又記下其騎乘機車之車號，被告其後為警查獲時不僅仍騎乘上開機
      車、衣服亦未更換、復從其身上掉落被害人之物，被害人所述與證人證述之情
      節相符，且被害人與證人均與被告不相識，無何仇隙可言，當無任意誣陷被告
      之理；而被告先辯稱因無駕照所以看到警察想跑，於本院時又改稱沒載安全帽
      所以看到警察想跑云云，所言憑信性極低，難以採信。
    綜上所述，事證明確，且被告初於警訊時曾自白犯罪，有警訊筆錄載明在卷，其
    後空言遭刑求而飾詞圖卸，應係脫避刑責之詞，不足採信，被告前開犯行均堪認
    定。
二、按折疊刀依社會一般觀念，用之攻擊他人，均足以使人生命、身體發生危險，自
    屬兇器之一種；核被告丁○○所為，係犯刑法第三百二十條第一項之竊盜罪、同
    法第三百二十六條第一項之攜帶兇器搶奪罪。另被告就上開攜帶兇器搶奪罪，與
    該不詳年籍姓名之成年男子間，有犯意聯絡及行為分擔，為共同正犯；又被告上
    開二罪之間，有方法目的之牽連關係，依刑法第五十五條後段之規定，應從較重
    之攜帶兇器搶奪罪處斷。被告上開竊取機車之犯行，並無法證明有與他人共同犯
    之，公訴人認其與上開不詳年籍姓名之男子共同竊取，亦有未洽。爰審酌被告正
    值年輕力壯，不思正途，素行不端，及其犯罪之動機、目的、手段及所生之危害
    、被害人所受之損失，犯罪後猶飾詞圖卸，毫無悔意，態度不佳等一切情狀，量
    處如主文所示之刑。折疊刀一把，雖係供犯罪所用之物，惟被告否認為其所有，
又未扣案，亦無積極證明係被告所有，爰不為宣告沒收之諭知，併此敘明。
三、公訴意旨另以：被告丁○○於九十年二月四日下午五時四十分許，由一年籍姓名
    不詳之男子騎乘一黑色重型機車，附載丁○○沿新竹市○○路往新竹市區方向逆
    向行駛，見戊○○獨自沿大同路由新竹市區○○○路方向行走，丁○○即自後搶
    奪戊○○左手提之黑色手提包一只（內有身分證、汽機車行照及駕照各一枚、呼
    叫器、行動電話、鑰匙、提款卡、印章及現金約一萬元），二人得手後離去，旋
    於同日下午五時五十八分四十六秒、五時五十九分二十九秒、六時十三秒、六時
    五十九秒許共計四次，由丁○○持自戊○○手中搶得之手提包內之戊○○所有之
    土地銀行提款卡，至新竹市○○街新竹國際商業銀行北新竹分行之自動付款設備
    處，以輸入密碼之方式，連續冒領現金二萬元、一萬二千元、一千元及一千元。
    因認被告另涉犯刑法第三百二十五條第一項搶奪罪、第三百三十九條之二以不正
    方法由自動付款設備取得他人之物罪等語。按犯罪事實應依證據認定之，無證據
    不得推定其犯罪事實，刑事訴訟法第一百五十四條定有明文。又犯罪事實之認定
    ，應憑真實之證據，倘證據是否真實尚欠明確，自難以擬制推測之方法，為其判
    斷之基礎；而認定犯罪事實之證據係指足以認定被告確有犯罪行為之積極證據而
    言，該項證據自須適合於被告犯罪事實之認定，始得採為斷罪資料，最高法院五
    十三年著有臺上字第六五六號、二十九年上字第三一０五號判例。且刑事訴訟上
    證明之資料，無論其為直接或間接證據，均須達於通常一般之人均不致有所懷疑
    ，而得確信其為真實之程度，始得據為有罪之認定，若其關於被告是否犯罪之證
    明未能達此程度，而有合理懷疑之存在，致使無從形成有罪之確信，根據「罪證
    有疑，利於被告」之證據法則，即不得遽為不利被告之認定，亦有最高法院七十
    六年度臺上字第四九八六號判例可稽。公訴人認被告有上開犯行，除據告訴人戊○○指訴外，另有提款明細一紙、錄影帶及自錄影帶翻拍之提款人照片二幀、及
    臺灣土地銀行苗栗分行函二紙為主要論據；訊據被告丁○○始終否認有於上開時
    地搶奪戊○○後，再持戊○○之提款卡盜領金錢之事實，辯稱上開時間在家中，
    並未行搶等語。經查：告訴人戊○○所指訴行搶之人係「著黃色風衣、黑色袖子
    」（九十年度偵字第一二六０號卷第四十九頁背面），於偵查時稱「戴黑色安全
帽，穿黃色黑條紋風衣」（九十年度偵緝字第一八一號卷第三十二頁背面），於
    本院訊問時陳稱「黃色風衣、黑色條紋袖子」（參本院九十年十二月二十四日訊
    問筆錄），三次陳述均有些許不同，或可能因時間距今已久而有所出入，但其風
    衣係黃色一節始終一致，惟觀之錄影帶所翻拍提款人之照片，臉部畫面無法清楚
    辨識，所載之安全帽或可能因光線反光緣故，並非告訴人所指訴之黑色，而該名
    男子身著之衣服則顯然清楚可見並非告訴人所指之黃色或有黑色條紋之風衣，告
    訴人亦無法確定照片之男子是否為被告，或可能如告訴人所言係與被告同行、騎
    乘機車之該不詳年籍姓名男子去領錢，惟仍無法證明與被告之關聯性所在；又除
    錄影帶及自錄影帶翻拍之照片外，並無任何積極證據如扣到被害人之財物等可證
    本件搶奪案係被告所為，翻拍照片之提款人無法辨識係被告已如上述，實難僅憑
    告訴人所稱「因為被搶當天，我有看到他眼睛，我印象深刻，且去警局時，我們
    二個人一直對看。」一詞，即認被告有於上開時地夥同不詳年籍姓名男子行搶，
    蓋機車行搶均在一瞬間，且據被害人所述行搶之人又戴安全帽，尚不得僅憑被害
    人瞬間之局部印象而無其他證據佐證之情形下，遽入人罪，此部分不能證明被告
    犯罪，此外，復查無其他任何積極證據足資認定被告有於上開時地搶奪告訴人戊○○之犯行，原應為無罪之諭知，惟公訴意旨認此部分與前開論罪科刑部分有連
    續犯之裁判上一罪關係，爰不另為無罪之諭知。
據上論斷，應依刑事訴訟法第二百九十九條第一項前段，刑法第二十八條、第三百二
十六條第一項、第三百二十條第一項、第五十五條，罰金罰鍰提高標準條例第一條前
段，判決如主文。
本案經檢察官邱朝智到庭執行職務
中      華      民      國    九十二    年      一      月    二十一    日
                                臺灣新竹地方法院刑事第一庭
                                    審判長法  官  賴  淑  敏
                                          法  官  王  佳  惠
                                          法  官  楊  麗  文
右正本證明與原本無異。
如不服本判決，應於判決送達後十日內向本院提出上訴狀( 應附繕本 )，上訴於
臺灣高等法院。
                                          書記官  陳  秀  子
中      華      民      國    九十二    年      一      月    二十一    日
附錄本案論罪科刑法條
刑法第三百二十一條第一項第三款
犯竊盜罪而有左列情形之一者，處六月以上五年以下有期徒刑：
三、攜帶兇器而犯之者。
刑法第三百二十六條第一項
犯前條第一項之罪，而有第三百二十一條第一項各款情形之一者，處一年以上七年以
下有期徒刑。


司法院資訊處製作；財團法人民間司法改革基金會備份。
